【裁判字號】    98,交聲,389
【裁判日期】    981123
【裁判案由】    違反道路交通管理處罰條例聲明異議
【裁判全文】
臺灣花蓮地方法院交通事件裁定         98年度交聲字第389號
原處分機關  交通部公路總局臺北區監理所花蓮監理站
異  議  人  甲○○
即受處分人
上列異議人即受處分人因違反道路交通管理處罰條例案件，對於
交通部公路總局臺北區監理所花蓮監理站98年10月28日所為之處
分（處分案號：花監違字第裁44-DB0000000號）聲明異議，本院
裁定如下：
    主  文
原處分撤銷。
甲○○汽車駕駛人，駕駛汽車有違反本條例之行為，拒絕停車接
受稽查而逃逸，處罰鍰新臺幣參仟元，並記違規點數壹點。
    理  由
一、按汽車駕駛人，駕駛汽車有違反本條例之行為，經交通勤務
    警察或依法令執行交通稽查任務人員制止時，不聽制止或拒
    絕停車接受稽查而逃逸者，除按各該條規定處罰外，處新台
    幣（下同）3000元以上6000元以下罰鍰；且汽車駕駛人違反
    道路交通管理處罰條例第60條第1 項規定者，除依原條款處
    罰鍰外，並記違規點數1 點；道路交通管理處罰條例第60條
    第1項、第63條第1項第1款分別定有明文。
二、原處分意旨略以：異議人即受處分人甲○○（下稱異議人）
    於民國98年9月4日18時3分許，駕騎車牌號碼172-BTS號機車
    ，行經桃園市○○路與力行路口，有闖紅燈之違規行為（此
    部分為異議人所不爭執，業於98年9 月23日繳納罰鍰完畢，
    有郵政劃撥儲金存款收據在卷可參，此部分非本件異議範圍
    ，核先敘明）為警攔停，因異議人拒絕出示證件即逕行離去
    ，經警員記明車牌號碼以異議人有「違反處罰條例之行為，
    拒絕停車接受稽查而逃逸」逕行掣單舉發，嗣異議人於舉發
    通知單上所載之應到案日期前向原處分機關提出申訴，經原
    處分機關請舉發機關調查結果，仍認異議人確有前開違規行
    為，乃依道路交通管理處罰條例第60條第1 項規定，裁處罰
    鍰3000元（漏依同條例第63條第1項第1款規定記違規點數 1
    點）。
三、異議意旨略以：異議人於桃園市工作，因職務需要上夜班，
    98年9月4日因已逾越上班應到時間，復因精神狀況不佳，難
    以明確辨識交通號誌，而誤闖紅燈，當場為警攔停，異議人
    見狀立即停車並向警員婉言陳述須立即趕赴工作之急迫與必
    要，恐不及出示證件，並表達誤闖紅燈，願意受罰，無須再
    行簽認單據，惟當時警員馬上回以若不出示證件即另予舉發
    拒絕停車逃逸之處罰，異議人自思並無拒絕停車逕行逃逸之
    情事，因懸念工作情急心切，為免誤上班時間影響工作機會
    便駛離，異議人係礙於「時效緊迫，不及出示證件」，並無
    「拒絕停車接受稽查而逃逸」之情形。異議人闖紅燈之罰鍰
    已於98年9 月23日繳清，異議人自始至終均無拒絕停車接受
    稽查而逃逸之意圖與事實，以異議人違反道路交通管理處罰
    條例第60條第1項規定裁處罰鍰3000元，顯有違誤云云。
四、經查：
  (一)異議人於98年9月4日18時3分許，駕騎車牌號碼172-BTS號機
    車，行經桃園市○○路與力行路口，因有闖紅燈之違規行為
    （此部分業據異議人繳納罰鍰完畢）為警攔停，異議人雖有
    停車，惟以趕時間為由未出示證件供警員稽查即逕行離去之
    事實，為異議人於聲明異議狀自陳在卷，並有桃園縣政府警
    察局桃園分局98年10月8 日桃警分交字第0981054293號書函
    查復舉發經過「本分局員警於98年9月4日18時3 分在桃園市
    ○○路、力行路口執行交通稽查勤務，親賭172-BTS 號重機
    車駕駛人於紅燈時穿越路口行駛，員警驅車至中正、民光路
    口攔停車後，駕駛人表示因趕時間不願出示證件接受稽查，
    員警當場告知如拒絕受檢須另行舉發，該駕駛人仍不予理會
    ，繼續行駛…」在卷可稽，堪認為真實。
  (二)按道路交通管理處罰條例第4條第1項明定：「駕駛人駕駛車
    輛或行人在道路上，應遵守道路交通標誌、標線、號誌之指
    示、警告、禁制規定，並服從執行交通勤務之警察或依法令
    執行指揮交通及交通稽查任務人員之指揮」；又依道路交通
    管理處罰條例條第92條第3項授權、於95年6月6 日發布之「
    內政部警政署交通違規稽查與輕微違規勸導作業注意事項」
    第4點第1小點，關於「交通違規之稽查」規定：「不服稽查
    取締事實之認定，必須經攔停稽查且有下列情事之一者，方
    得舉發：(1)拒絕出示駕照、行照或其他足資稽查之文件」。
    揆諸前揭規定，駕駛人本有服從執行交通勤務之警察之義務
    ，亦有出示駕照、行照或其他足資稽查文件之義務。倘駕駛
    人不服警員之取締事由，應循法定程序，提出申訴或聲明異
    議，不得當場拒絕接受稽查而逕自離去，否則交通秩序勢將
    無以維持。本件異議人雖稱礙於「時效緊迫，不及出示證件
    」云云，惟其結論與拒絕出示證件供查驗相同，異議人以「
    時效緊迫，不及出示證件」作為逕自駛離現場之理由，顯無
    可採。
  (三)次按，道路交通管理處罰條例第60條第1 項規定，以駕駛人
    違反道路交通管理處罰條例之行為，經交通勤務警察或依法
    令執行交通稽查任務人員制止時，不聽制止或拒絕停車接受
    稽查而逃逸為構成要件。本件異議人有闖紅燈之違規事實，
    為異議人所不爭執，而異議人經執勤警員攔停後雖曾短暫停
    留，然警員有稽查確認違規駕駛人真實身分之必要，異議人
    於警員攔停要求出示證件查驗時，以趕時間為由拒絕提出行
    車證件接受警員稽查，即擅自駕騎機車逕行離開現場，與拒
    絕停車接受稽查逃逸使警員無從對駕駛人稽查取締之情形並
    無不同，應該當於道路交通管理處罰條例第60條第1 項之違
    規行為。即本件異議人明知其闖紅燈已有違規情事，亦知悉
    其遭警員攔查並要求查核證件，依法即有接受檢查之義務，
    其逕自離去，不論原因如何，無礙拒絕停車接受稽查而逃逸
    之認定，異議人辯稱並無「拒絕停車接受稽查而逃逸」之情
    云云，委無可採。
  (四)綜上所述，異議人確有於上開時、地駕騎車牌號碼 172-BTS
    重機車拒絕停車接受稽查而逃逸之違規行為，原處分機關據
    以裁罰固非無見，惟依首揭規定，異議人有違反道路交通管
    理處罰條例第60條第1 項之行為，除應依原條項處罰鍰外，
    亦應依同條例第63條第1項第1款之規定並記違規點數1 點，
    而原處分機關僅依道路交通管理處罰條例第60條第1 項規定
    裁處異議人罰鍰3000元，漏未依道路交通管制處罰條例第63
    條第1項第1款規定並記違規點數1 點，尚有違誤，異議人聲
    明異議雖無理由，惟原處分機關所為處分既有前述可議之處
    ，自亦無可維持，爰撤銷原處分，另論知如主文所示內容之
    處分。
五、據上論斷，依道路交通案件處理辦法第20條，裁定如主文。
中    華    民    國    98    年    11    月    23    日
                  交通法庭      法  官  蔡寶樺
上列正本證明與原本無異。
如對本裁定不服，應於送達後5 日內，向本院提出抗告狀（應抄
附繕本）。
中    華    民    國    98    年    11    月    23    日
                                書記官


司法院資訊處製作；財團法人民間司法改革基金會備份。
